臺灣臺中地方法院刑事判決　　　　　　　　　　　　九十一年度易字第一五八三號
　　公　訴　人　臺灣臺中地方法院檢察署檢察官
　　被　　　告　甲○○
　　選任辯護人　蔡宏隆
　　被　　　告　乙○○
右列被告等因詐欺案件，經檢察官提起公訴（九十一年度偵字第四七一五號），本院
判決如左：
    主  文
甲○○、乙○○連續幫助意圖為自己不法之所有，以詐術使人將本人之物交付，甲○
○處有期徒刑拾月；乙○○處有期徒刑月，如易科罰金，以參佰元折算壹日。
    事  實
一、甲○○素行不佳，前曾犯賭博罪（未構成累犯），詎仍不知悔改。甲○○綽號「
    小黑」，自報紙廣告獲悉有人欲租用存摺、提款卡及印章，旋以電話聯絡，而在
    明知「簡訊詐騙集團」成員之一、真實姓名年籍均不詳，綽號「阿正」之成年男
    子無故租用他人帳戶係為從事詐欺等非法犯行之用，竟貪圖不法利益，乃應「阿
    正」所請，基於幫助「阿正」之簡訊詐騙集團從事詐欺犯罪之概括犯意，連續自
    民國（下同）九十年十二月底起，至九十一年三月四日止，在台中市○○路無業
    遊民聚集地等處，以每二個月新台幣（下同）二千元之代價，連續向李慶鏵（業
    經臺灣臺中地方法院檢察署檢察官另案以九十一年度偵字第四六四六號提起公訴
    在案）、乙○○等不特定之遊民承租存摺、提款卡及印章，並將其所承租來之帳
    戶，在「阿正」所指定之不特定地點或以郵寄之方式，以每二個月四千元之代價
    ，連續轉租交付五、六十本人頭帳戶予「阿正」，共獲利十幾萬元，而幫助「阿
    正」之簡訊詐騙集團以易於遂行詐欺等非法之犯行。而乙○○亦基於幫助簡訊詐
    騙集團從事詐欺犯罪之概括犯意，在可預見甲○○無故租用不特定人之帳戶係為
    幫助他人從事詐欺等非法犯行之用，連續自九十一年二月底起，至九十一年三月
    四日止，在台中市不特定地點，以每二個月一千元之代價，陸續向吳涵鈺、曾育
鑫及另一不詳姓名人等不特定之遊民承租存摺、提款卡及印章，並將其所承租來
    之帳戶，在甲○○位於台中市○○○路二四八號之公司等處，以每二個月二千元
    之代價，連續轉租交付六本帳戶（不包含九十一年三月七日乙○○經警查獲，當
    場所持有尚未出租交付予甲○○之吳涵鈺、曾育鑫二人之第一商銀本屯分行第0
    0000000000帳號曾育鑫帳戶、第一商銀本屯分行第00000000
    000帳號吳涵鈺帳戶之存摺、提款卡及印章各一枚）予甲○○，甲○○並再將
    之轉租交付予「阿正」，共獲利五、六千元，而容任甲○○幫助「阿正」之詐騙
    集團以易於遂行詐欺等非法之犯行。嗣有李宛純於九十一年一月二日下午一時十
    分許，在其行動電話中，接獲一則略載：「恭喜你中二獎六十萬元云云」之手機
    簡訊，李宛純遂依簡訊上顯示之00－0000000之號碼撥打電話聯絡，而
    由上開詐簡訊騙集團成員之一、真實姓名年籍不詳、自稱「林志翔」之男子接聽
    ，「林志翔」竟意圖為自己不法之所有，佯稱：為證實你有積蓄可以繳交贈與稅
    ，你需至自動提款機前依指示操作鍵盤，以資確認云云，致李宛純不疑有他而陷
    入錯誤，遂依「林志翔」指示先後操作二次，旋提款機出現二次交易畫面，李宛
    純始覺有異，並發現已分別匯款至台新銀行台中縣大里分行000000000
    00000李慶鏵之人頭帳戶內計十五萬七千四百零二元，嗣該詐騙集團未將所
    匯之款項退還，李宛純始知受騙，而報警處理。迨於九十一年三月六日下午三時
    許，李慶鏵因上開帳戶租期已到，前往台新銀行大里分行辦理遺失補摺時，為警
    當場查獲，警方於翌日持搜索票前往台中市○○○路二四八號甲○○（甲○○自
    稱係紡織公司布料批發，然查獲當時公司執照尚未核准下來，甲○○在該處工作
    還不到一個月）上班處搜索，在甲○○身上及辦公桌抽屜內扣得、台中旱溪郵
    局第00000000000000000帳號吳文章人頭帳戶存摺一本、印章
    一枚、台中旱溪郵局第00000000000000000帳號梁淑娟人頭
    帳戶存摺一本、印章一枚、台中南屯路郵局第00000000000000
    000帳號陳子龍人頭帳戶存摺一本、印章一枚、草屯雙冬郵局第00000
    000000000000帳號李銘松人頭帳戶存摺一本、印章一枚、台中市
    ○○街郵局第00000000000000000帳號林堅元人頭帳戶存摺一
    本、誠泰商銀台中分行第000000000000帳號鄒中光人頭帳戶存摺
    一本、印章一枚、彰化商銀鹿港分行第00000000000000帳號黏
    黃文英人頭帳戶存摺一本、第一商銀草屯分行第00000000000帳號
    郭金堂人頭帳戶存摺一本、印章一枚，始查悉上情。
二、案經臺中縣警察局霧峰分局報請臺灣臺中地方法院檢察署檢察官偵查起訴。
    理  由
一、訊據被告乙○○對右開犯罪事實坦承不諱；而被告甲○○對於其於前揭時地曾連
    續轉租交付五、六十本人頭存摺帳戶予「簡訊詐騙集團」成員之一、真實姓名年
    籍均不詳，綽號「阿正」之成年男子，每本每二月租金四千元，共獲利十餘萬元
    之事實固直承不諱，惟矢口否認有何幫助詐欺之犯行，被告甲○○辯稱：伊不知
    「阿正」購買人頭帳戶係要用來簡訊詐欺取財之用，伊僅知道可能「阿正」向伊
    轉承租前述人頭帳戶是要做詐欺用的，伊因經濟困難，才轉承租前述人頭帳戶給
    「阿正」，伊係拿存摺給「阿正」時，曾經聽過「阿正」講過，可能是在做簡訊
    詐欺之用，伊係出租「阿正」二、三個月之後比較熟稔時才知道係用來簡訊詐欺
    洗錢之用云云。惟查（一）、右揭事實業據同案被告乙○○直承不諱在卷，並經
    被害人李宛純及證人謝文龍、林子南、陳銘宏等人指訴暨證述綦詳在卷，互核所
    供情節相符，並有扣案如事實欄所載之人頭帳戶存摺八本、印章六枚及匯款資料
    等在卷足資佐證。且被告乙○○於本院九十一年十二月十七日審理時，到庭供述
    稱如下：
    問：你有無把銀行帳戶存摺、提款卡、印章，以每二個月兩千元的代價出租給被
        告甲○○？
    被告乙○○：有。
    問：你出租幾本給他？
    被告乙○○：六本，六本都不是我的名義。
    問：你是不是知道被告甲○○承租人頭帳戶是要供不法集團簡訊詐財之用，所以
        你才不敢以你自己的名義申請出租給被告甲○○？
    被告乙○○：我是二個月之後才知道，但是知道之後我還是繼續出租給他。
    問：你是二月租給他，被告甲○○三月四日就被查獲，怎會二個月之後才知道，
        究竟何時知道的？
    被告乙○○：我是九十年一月間就知道了。我總共有六本出租給他，這六本是我
                向吳涵鈺等人承租的，我告訴他們承租他們的帳戶是要供他人轉帳
                用的，我是以每本二個月一千元的代價向他們租的，有第一商業銀
                行文心路的分行、誠泰銀行台中路的分行，詳細分行名稱不清楚，
                其他的四本好像都是第一銀行的，除了吳涵鈺與曾育鑫外還有另外
                一個不知姓名的人，他們各申請了二本存摺，每人都是申請誠泰商
                銀與第一商銀前開分行的各一本。
    問：你說你九十一年一月間就知道被告甲○○購買人頭帳戶，是要供簡訊詐欺集
        團使用的，你怎麼知道的？
    被告乙○○：被告甲○○告訴我的。
    問：被告甲○○在何地跟你說的？
    被告乙○○：在台中市○○路那邊告訴我的。
    問：被告甲○○他怎麼告訴你的？
    被告乙○○：他說他租了之後要再轉手給別人。
    問：是不是這樣？
    被告甲○○：被告乙○○瞎掰的，我沒有這麼告訴被告乙○○。
    問：你有無冤枉被告甲○○？
    被告乙○○：我沒有冤枉他。
    問：被告甲○○、被告乙○○是否互有恩怨？
    被告甲○○、乙○○均答：沒有。
    是基上所述，且參以銀行帳戶係供個人提存匯款、轉帳之用，任何人均得申請，
    申請時無庸額外支付費用，為一般日常生活所具備之常識，如非欲利用他人帳戶
    從事不法用途，並藉此躲避警方追緝，何需付費使用他人帳戶？而被告乙○○自
    始即不敢以自己名義申請銀行帳戶出租予被告甲○○，僅租用他人名義申請之銀
    行人頭帳戶轉而出租予被告甲○○，可認被告乙○○前開所供堪予採信，亦即被
    告乙○○租用他人名義申請之銀行人頭帳戶轉而出租予被告甲○○之初，被告甲
    ○○即已告知被告乙○○，承租人頭帳戶是要供不法集團簡訊詐財之用。在在，
    益徵被告甲○○至少於九十一年一月間即已知悉綽號「阿正」之成年男子租用他
    人帳戶係為從事簡訊詐欺等非法犯行之用無訛。（二）、被告甲○○陸續將由被
    告乙○○及案外人李慶鏵等人所陸續轉租交付之五、六十本存摺帳戶，再轉租交
    付予以「阿正」為成員之一之簡訊詐騙集團，用以向被害人李宛純等人詐騙錢財
    一節，亦業據被告甲○○於偵查中供承在卷，核與被害人李宛純於臺灣臺中地方
    法院檢察署九十一年偵字第四六四六號李慶鏵涉嫌詐欺一案中之指述情節相符，
    並有被害人匯款入上開李慶鏵帳戶之交易明細表影本四紙、報紙廣告一紙在卷可
    參，且經該署檢察官調取本院九十一年度易字第九０五號刑事卷宗，核閱屬實在
    卷。（三）、又被告甲○○於該署偵查中供稱：伊有跟乙○○說有人要存摺，他
    們知道伊要賣給他人等語。而被告甲○○於本院九十一年八月二日、九十一年十
    二月十七日審理時，復到庭分別供述稱如下：
    問：綽號「阿正」這個人是不是跟你一起在該公司服務？
    被告甲○○：不是。
    問：對你警訊說他是你們公司的員工，有何意見？（提示並告以要旨）
    被告甲○○：他不是。
    問：那你警訊為何這麼說？（提示並告以要旨）
    被告甲○○：他不是該公司的員工。
    問：阿正在公司擔任何職務？
    被告甲○○：那是我瞎掰的。
    問：阿正的真實姓名詳細地址？
    被告甲○○：我不知道，我都以電話跟他聯絡。
    問：他的電話號碼呢？
    被告甲○○：我忘記了。
    問：為何你以前說都是他打電話給你，你無法主動聯絡他？（告以要旨）
    被告甲○○：他要我儘量不要打電話給他。
    問：你是不是簡訊詐欺集團的成員？為何這麼多存摺都在你這邊查獲？（提示扣
        押物品清單）
    被告甲○○：那些大部分都是我的，不然就是不能使用之後「阿正」拿回來的。
    據上所述，可證被告甲○○與綽號「阿正」者時常以電話聯繫並見面，甚至被告
    甲○○與綽號「阿正」者可能係同夥亦不無可能，起碼依上情況觀之，被告甲○
    ○與綽號「阿正」者甚為熟稔無疑，衡諸前開被告乙○○自承，「其僅知道可能
    「阿正」向其轉承租前述人頭帳戶是要做詐欺用的，其因經濟困難，才轉承租前
    述人頭帳戶給「阿正」，其係拿存摺給「阿正」時，曾經聽過「阿正」講過，可
    能是在做簡訊詐欺之用，其係出租「阿正」二、三個月之後比較熟稔時才知道係
    用來簡訊詐欺洗錢之用。」等語，及同案被告乙○○之供述，被告甲○○與該「
    阿正」必相當熟稔無疑，亦可認定被告甲○○知悉前開「阿正」承租其帳戶係供
    非法使用無誤。此外，被告甲○○並非至愚之人，竟因經濟困難，即將上述銀行
    存摺、印章、提款卡（含密碼）交予該「阿正」之不詳成年男子使用。衡諸常情
    ，必須支付代價以使用他人之帳戶者，概係以該帳戶作不法使用，應屬無疑。而
    被告甲○○與前開「阿正」者相當熟稔，詳如前述，被告甲○○自知悉前開「阿
    正」者承租人頭帳戶係供非法使用之具體用途。又被告甲○○出租銀行存摺、印
    章、提款卡給前開「阿正」之不詳姓名成年男子之行為，尚非詐欺取財罪構成要
    件之行為，應僅係幫助行為甚明。是綜據上述，被告甲○○空言否認，所辯無非
    臨訟畏罪飾卸之詞，要無足採，事證已臻明確，被告甲○○、乙○○犯行均洵堪
    認定。
二、查前揭詐騙集團成員之真實姓名年籍均不詳、綽號「阿正」及自稱「林志翔」之
    男子等人，基於為自己不法所有之犯意，以假中獎真詐財之方式，使被害人李宛
    純陷於錯誤，而將本人之財物交付，其等所為，係犯刑法第三百三十九條第一項
    之詐欺取財罪。按刑法上之幫助犯，係指以幫助之意思，對於正犯資以助力，而
    未參與實施犯罪之行為，且幫助犯之幫助行為，對於正犯之犯罪實施，僅須具有
    助成或促成之作用為已足，不以具體之有效性為要件。本件被告甲○○轉租存摺
    、提款卡及印章予前揭簡訊詐騙集團供詐欺取財使用，其本身並未參與詐欺取財
    之犯罪行為，顯係以幫助之意思，參與詐欺取財構成要件以外之行為，為幫助犯
    ；被告乙○○轉租交付存摺、提款卡及印章予被告甲○○，被告甲○○並已將之
    轉租交付予前揭簡訊詐騙集團供詐欺取財使用，其本身並未參與詐欺取財之行為
    ，顯係以幫助被告甲○○幫助前揭簡訊詐騙集團之意思，參與詐欺取財構成要件
    以外之行為，為幫助之幫助犯，仍論以幫助犯。是被告甲○○、乙○○均係以幫
    助該「阿正」者之簡訊詐欺集團犯詐欺取財之意思而交付帳戶供其等使用，並未
    實際參與詐欺取財犯行，核其等所為，均係犯刑法第三十條第一項前段、第三百
    三十九條第一項詐欺取財罪之幫助犯罪。又被告甲○○、乙○○二人先後多次提
    供存摺帳戶供他人詐欺取財使用，時間緊接，犯罪構成要件又復相同，顯係基於
    概括之犯意為之，均為連續犯，爰依刑法第五十六條之規定以一罪論，並加重其
    等之刑（幫助犯亦可成立連續犯，司法院院字第二一八五號解釋及司法院大法官
    會議第一五二號解釋參照）。被告甲○○、乙○○幫助他人犯詐欺取財罪，為從
    犯，均應依刑法第三十條第二項之規定減輕其等之刑。另刑有加重及減輕者，依
    刑法第七十一條第一項規定，先加後減。爰審酌被告甲○○、乙○○犯罪之動機
    、目的、手段、被告甲○○品行不佳，詳如前述，被告乙○○則品行尚佳，並無
    不良前科，此有台灣台中地方法院檢察署刑案資料查註紀錄表二份在卷可按、所
    生危害及犯罪後被告乙○○坦認罪愆，頗具悔意，而被告甲○○則猶飾詞狡賴犯
    行，毫無悔意，且犯罪後迄今仍未與被害人達成民事和解，取得諒解，被告甲○
    ○、乙○○出租銀行帳戶幫助簡訊詐欺集團觸犯詐欺取財罪，助長犯罪歪風，並
    增加追緝犯罪之困難，實不宜輕縱，以維社會治安，被告甲○○犯後態度不佳等
    一切情狀，分別量處如主文所示之刑，被告乙○○部份並諭知易科罰金之折算標
    準，以資懲儆。
據上論斷，應依刑事訴訟法第二百九十九條第一項前段、刑法第五十六條、第三十條
第一項前段、第三百三十九條第一項、第三十條第二項、第四十一條第一項前段、罰
金罰鍰提高標準條例第一條前段、第二條，判決如主文。
中      華      民      國    九十一    年     十二     月    三十一    日
                                        臺灣臺中地方法院刑事第四庭
                                            法  官      洪  俊  誠
右正本證明與原本無異。
如不服本判決，應於判決送達後十日內向本院提出上訴狀，上訴於臺灣高等法院臺中
分院(須附繕本)。
                                            書記官      胡  美  娟
中      華      民      國    九十一    年     十二     月    三十一    日
附錄論罪科刑實體法條文：
刑法第三百三十九條 (普通詐欺罪) ：
意圖為自己或第三人不法之所有，以詐術使人將本人或第三人之物交付者，處五年以
下有期徒刑、拘役或科或併科一千元以下罰金。
(罰金部份業經提高十倍為一萬元)
以前項方法得財產上不法之利益或使第三人得之者，亦同。
前二項之未遂犯罰之。
刑法第三十條：
幫助他人犯罪者，為從犯。雖他人不知幫助知情者，亦同。
從犯之處罰，得按正犯之行減輕之。
